# 因出售控股权造成合并范围内子公司股权比例变动的处理

提问人：小启 时间：2011-11-08 15:38:54
本人实务中遇到一个问题,母公司A持有子公司B的100%股权,持有子公司C的90%股权,B子公司持有C子公司10%的股权,2011年 6 月 30日母公司A将持有子公司B的100%股权全部转让给D公司(D公司与母公司A无关),9月底合并报表出现问题,本来母公司A把B公司和C公司均纳入合并报表范围的,现由于股权转让,B公司已被剔除合并范围以外,同时C公司本来合并范围内持股比例为100%,现变为90%,另10%继续由B公司持有.我不明白的是,由于该股权转让行为,造成合并范围内对C公司的持股比例由100%变成90%,就是说那10%股权并不是在直接转让的情况下变成少数股权的,在 9 月底的合并报表上如何体现这一行为?

回答人：chenyiwei
这个交易在合并报表层面的影响应当分为两部分：（ 1 ）丧失对B公司的控制权，将其排除出合并范围，按《企业会计准则解释第 4号》第四条处理；（ 2 ）持有C公司的权益从 100 ％下降到 90 ％但仍在合并范围之内，属于不丧失控制权的前提下部分处置子公司股权，属于财会便[2009]14号文的规范范围。 所以，该事项在合并报表层面的处理，需要把处置B公司股权的对价中按照C公司 10 ％股权的评估值或其他合理方式分解出一部分，归属于C公司的 10 ％股权，这部分对价与C公司 10 ％股权在合并报表层面所示价值之间的差额在合并报表层面调整资本公积；剩余的对价是处置B公司其余资产、负债（包括商誉（如有））的对价，与B公司其余净资产在合并报表层面所示价值的差额在合并报表层面计入子公司处置损益。 在合并股东权益变动表中，也是按照上述思路进行列报。需要注意，不会从未分配利润转到少数股权的，与少数股权发生增减变动对应关系的应当是资本公积（除非合并报表层面的资本公积不够冲减）。合并报表的未分配利润还是由合并利润表逐期滚存、延续下来的。

回答人：chenyiwei
回复 小启 的帖子
为什么“从合并主体来讲,这10%不存在投资成本”？一般理解也应是有成本的，并且有对应的净资产。
收到款项应不是单独的就该部分处置子公司股权的业务收取款项，而是包含于整笔交易的对价中。在合并报表层面，经过重组后，该10 ％将变为少数股权（相当于在合并报表层面贷记少数股权，借记银行存款等）。所收到的对价中按一定方法分摊到该项股权处置的部分，与该 10 ％股权所对应的帐面净资产之间的差额，在合并报表层面调整资本公积。